臺灣臺北地方法院民事判決　　　　　　 93年度重訴字第620號
原　　　告　丙○○
訴訟代理人　黃永琛律師
複代理人　　劉桂君律師
被　　　告　乙○○
訴訟代理人　周慧芳律師
上列當事人間履行契約事件，本院於中華民國94年4月27日言詞
辯論終結，判決如下：
    主      文
被告應給付原告新台幣壹仟伍佰捌拾玖萬零捌佰肆拾柒元，及自
民國八十九年一月十六日起至清償日止，按年息百分之五計算之
利息。
訴訟費用由被告負擔。
本判決於原告以新台幣伍佰參拾萬元為被告供擔保後，得假執行
。但被告如以新台幣壹仟伍佰捌拾玖萬零捌佰肆拾柒元為原告預
供擔保，得免為假執行。
    事實及理由
一、原告主張：其因經常出國洽商無法管理股票帳戶下之股票買
    賣，因而於民國88年4月20日委託被告操作管理，委託金額
    為新台幣（下同）60,000,000元，自88年4月2日至同年5月1
    5日止；並約定至期間屆止日若有盈餘，被告無條件與原告
    分紅50％，若虧損，則被告無條件賠償虧損金額給原告，且
    最遲於同年6月15日前一次償還。然至約定之期間屆至日（
    即88年5月15日），被告計虧損4,221,554元。經雙方於88年
    5月17日再簽立補充協議書，約定被告上開虧損金額開具支
    票2張賠償予原告，且仍保留寶祥2,000張、宏總1,500張及
    大台北800張等股票延至88年6月30日止方全部出清，而被告
    可就上述保留之股票自由操作，至88年6月30日止雙方再依
    原協議書精神另行結算盈虧。惟截至89年1月5日止被告尚留
    有寶祥1,700,000股及大台北607,000股未出售，依88年6月
    30日股價計算，已累積虧損15,751,644元，且兩造間委任關
    係並未終止，被告遲不出清前開股票並與原告結清損益，故
    原告於89年1月5日再以存證信函要求被告依協議書出清持股
    ，並訂89年1月15日前應自動出清股票並結算損益，惟被告
    仍未處理，致原告至89年1月15日止共累計虧損22,612,847
    元，扣除被告已賠償6,722,000元，尚餘15,890,847元迄未
    清償，爰依協議書及民法第231條第1項及第544條請求被告
    賠償原告如主文第1項所示其所損失之本息，並聲明：(一)如
    主文第1項所示；(二)願供擔保，請准宣告假執行。
二、被告則以：原告並未具體說明被告係因處理委任事務有過失
    或因逾越權限之行為而致其生損害，另關於請求計算利息之
    始點為何，以何日作為本件委任關係終止日？虧損金額如何
    計算？自不得依原告片面製作之「乙○○操作股票一覽表」
    （下稱操作股票一覽表）作為本件股票買賣紀錄，並依此作
    為兩造損益之結算。本件被告與原告本不相識，係經訴外人
    甲○○介紹，而被告僅為擔保甲○○操作股票所需之資金，
    方簽署本件協議書，但被告因公務繁忙，故操作股票買賣均
    由甲○○全權負責，兩造於88年5月15日結算虧損金額後，
    並賠償原告自承之金額後，兩造間委任關係於88年5月17日
    書立補充協議書後，因再度結算賠償而告終止，被告無須再
    負擔任何賠償之責。依兩造補充協議書所載，原告允予被告
    所指定操作之人保留股票操作至88年6月30日，屆期被告之
    指定操作人即無買賣之權利，而非被告必須在該日履行將全
    數股票賣出之日，故而被告縱屆期未全數賣出，並不涉及任
    何遲延或過失之責。退萬步言，本件雙方之委任關係，亦應
    至88年6月30日終止，原告將股票之損害計算至89年1月15日
    顯無理由等語，資為抗辯。並聲明：(一)原告之訴及假執行之
    聲請均駁回；(二)如受不利判決，願供擔保請准宣告免為假執
    行。
三、本件兩造不爭執之事項：
    兩造於88年4月2日簽訂協議書，由原告全權委託被告合法操
    作管理下列帳戶：(一)戶名丙○○，帳戶號碼19529-7，(二)戶
    名王永民，帳戶號碼19530-7，(三)戶名陳麗瑛，帳戶號碼195
    28-4。委託金額60,000,000元，自88年4月2日至88年5 月15
    日止；並約定屆止日若有盈餘，被告無條件與原告分紅50％
    ，若虧損，則被告無條件賠償虧損金額給原告，且最遲於同
    年6月15日前一次償還。至88年5月15日屆止日，被告計虧損
    4,221,554元，經雙方於88年5月17日再簽立補充協議書，約
    定被告上開虧損金額開具支票2張賠償予原告，且仍保留寶
    祥2,000張、宏總1,500張及大台北800張等股票延至88年6月
    30日止方全部出清。而被告可就上述保留之股票自由操作至
    同年6月30日止，雙方再依原協議書精神另行結算盈虧。惟
    截至89年1月15日止被告尚留有寶祥1,700,000股及大台北
    607,000股未出售，原告於89年1月5日再以存證信函要求被
    告於89年1月15日前依協議書出清持股，並結算損益，惟被
    告仍未處理等情，業據原告提出協議書、補充協議書、存摺
    帳戶、存證信函等件為證，且為被告所不爭執，堪信此部分
    事實為真。
四、得心證之理由：
    原告主張被告未依據兩造所簽訂之協議書、補充協議書履行
    ，致其受有損失，故自得依據債務不履行之規定，請求被告
    負擔賠償責任，被告則以前揭情詞置辯，故本件之爭點厥為
    ：被告是否有違反協議書、補充協議書之規定，而應依據上
    開規定或兩造之約定負擔損害賠償責任及原告請求被告自89
    年1月16日起至清償日止之法定遲延利息，是否有據。現析
    述如后：
（一）按受任人因處理委任事務有過失，或因逾越權限之行為所
      生之損害，對於委任人應負賠償之責。又債務人遲延者，
      債權人得請求其賠償因遲延而生之損害。民法第544條、
      第231條分別定有明文。本件被告否認其處理委任事務有
      過失之情事，並辯稱兩造間之委任關係業已終止，故其無
      庸負擔損害賠償責任。惟查：
    1.被告雖爭執附件之操作股票一覽表之股票買賣記錄係原告
      片面製作，不足作為原告為本件請求金額當否之判斷。然
      依據兩造所簽訂之協議書，原告所提供被告操作管理下列
      帳戶：(一)戶名丙○○，帳戶號碼19529- 7，(二)戶名王永民
      ，帳戶號碼19530-7，(三)戶名陳麗瑛，帳戶號碼19528 -4
      。而依據原告所提出其本人及王永民、陳麗瑛之證券存摺
      中「存入股數」、「交易日期」之欄位中之均與操作股票
      一覽表所列之買入股數、買入及賣出日期相符，此有原告
      所提出之證券存摺影本在卷可參（見本院卷第1宗第1宗第
      40頁至第46頁），自應認被告確實有於操作股票一覽表所
      列之期日買賣如該表所列之股票種類及數量。至於股票買
      賣之價格部分，因國內股票市場交易熱絡，故同一交易日
      同一檔股票行情亦一日數變，即便知悉各檔股票之買賣日
      期，但實際上買賣之價格，仍應以股票買賣方搓合成交時
      之市價為斷。查，原告雖未提出各筆股票買賣時之交易價
      格等憑證證明其於操作股票一覽表中所列之買賣單價為真
      ，但國內股票交易時，無論買入及賣出均收取交易金額千
      分之1.425之手續費（如低於20元，以20元計算），而賣
      出時另收取證券交易稅千分之3，故本院仍得由各該交易
      日被告為原告操作股票時，各筆買賣股票交割後，所應存
      入或撥入證券銀行帳戶之款項，反推各筆交易時之市場價
      格。〔計算式為：（買入單價×股數×0.001425）＋買入
      單價×股數=買入時之扣款金額；賣出單價×股數－（賣
      出單價×股數×0.001425）－（賣出單價×股數×0.003
      ）=賣出時實得金額〕。而如以各該交易日被告所買賣之
      股票股數套用前開公式，所得之款項金額亦與原告所提出
      銀行存摺支出及存入欄金額相符（見本院卷第1宗第47頁
      至第58頁），自應認系爭操作股票一覽表確實係以實際上
      買賣股票之數量、價格如實製作，本院自得依該操作股票
      一覽表所列之賺賠金額，認定本件被告受原告委任操作股
      票買賣之損益。
    2.依據兩造所簽訂之協議書，原告在60,000,000元之額度內
      ，授權被告操作管理其股票帳戶之股票買賣，期間原則上
      自88年4月2日至同年5月15日止，並約定如有虧損，最遲
      在同年6月15日前一次償還，並且操作停損點設定在虧損
      金額20％，如已達停損點被告應中止操作（見本院卷第1
      宗第6頁）。由前開協議書之約定雖限制被告於虧損金額
      達20％須中止操作，然因原告已將款項、股票帳戶全權委
      託被告操作管理，即便關於委託操作管理股票期間之損益
      金額，如未經兩造結算，並無法得知。故倘虧損金額已達
      委託金額20％以上時，原告可能並未即時知悉，況系爭股
      票帳戶、款項均由被告所使用，亦無法強制被告立即中止
      操作。且協議書既約定被告無條件賠償虧損金額，自應認
      定如虧損金額即便超過20％，倘被告仍未中止操作，致使
      實際上虧損金額逾20％時，仍須就實際上之虧損負擔賠償
      之責。
    3.兩造於協議書約定委由被告操作股票期間屆滿後之88年5
      月17日另書立補充協議書，其中約定：依協議書於88年5
      月15日止計虧損4,221,554元，由被告開具支票2張賠償原
      告，但被告仍保留寶祥2,000張，宏總1,500張及大台北
      800張等股票延至88年6月30日止方全部出清。而被告可就
      上述保留之股票自由操作，至88年6月30日止雙方再依原
      協議書精神另行結算盈虧（見本院卷第1宗第7頁）。該補
      充協議書雖載明關於所保留之股票由被告指定人即甲○○
      操作，但既由被告出面與原告簽立補充協議書，被告仍為
      契約當事人，而非認自88年5月17日兩造間之委任關係業
      已終止。
    4.又依據協議書、補充協議書之約定，被告本應於88年6月
      30日前出清全部股票，然被告並未依約處理，截至89年1
      月5日尚有寶祥1,700,000股及大台北607,000股未出售，
      經原告以存證信函催告被告至遲應於同年1月15日全部出
      清前開股票。被告既未依約出清持股，則其處理委任事務
      顯有過失。又因兩造於協議書及補充協議書中並未約定倘
      期間屆滿後，被告未依約出售股票時，原告是否得代被告
      逕自出售該股票；且股票出售後之損益，攸關於各股票賣
      出時整體證券市場行情高低、個股當時供需差異及消息面
      等諸多因素，倘原告未經向被告催告後僅於約定屆期日擅
      自出售時，如賣出之價格不甚理想，被告極可能不願依約
      負擔此部分操作之損失，徒增兩造間之爭議。故原告既於
      89年1月間再次催告被告至遲應於89年1月15日出清其所交
      付之證券帳戶中剩餘之股票，故原告依據88年6月30日與
      89 年1月15日間「寶祥」、「大台北」兩檔股票之價差，
      請求負擔損害賠償責任，自屬合法有據。
（二）次按，給付有確定期限者，債務人自期限屆滿時起，負遲
      延責任。給付無確定期限者，債務人於債權人得請求給付
      時，經其催告而未為給付，自受催告時起，負遲延責任。
      其經債權人起訴而送達訴狀，或依督促程序送達支付命令
      ，或為其他相類之行為者，與催告有同一之效力。前項催
      告定有期限者，債務人自期限屆滿時起負遲延責任。民法
      第229條定有明文。查，本件被告受原告委任操作股票買
      賣之虧損金額及未按補充協議書約定期限出售之寶祥、大
      台北股票致原告所生之損害共計22,612,847元，扣除被告
      已賠償6,722,000元，尚餘15,890,847元迄未清償。又被
      告本應於88年6月30日即出清全數股票，並與原告結算此
      段期間操作股票買賣之盈虧，然被告卻遲未辦理，原告本
      得自此期限屆滿後即請求被告負擔遲延責任給付遲延利息
      ，然本件原告僅請求存證信函催告被告最後出清股票翌日
      （即89年1月16日）起至清償日止之法定遲延利息，應屬
      有據。
五、綜上所述，本件被告除於兩造約定期間內操作股票致原告所
    受之損失外，亦未依約按期將「寶祥」、「大台北」等股票
    售出，致原告受有損害。從而，原告依據協議書、補充協議
    書之約定及民法第231條第1項、第544條請求被告給付如主
    文第1項所示之本息，為有理由，自應准許。
六、兩造陳明願供擔保請為宣告假執行或免為假執行，經核均與
    規定相符，爰分別酌定相當之擔保金額予以宣告。
七、因本件事證已臻明確，兩造其餘主張陳述及所提之證據，經
    本院斟酌後，認與判決結果不生影響，均毋庸再予論述，附
    此敘明。
八、訴訟費用負擔之依據：民事訴訟法第78條。
中　　華　　民　　國　　94　　年　　5 　　月　　16　　日
                     民事第四庭    法　官　黃柄縉
以上正本係照原本作成
如對本判決上訴，須於判決送達後20日內向本院提出上訴狀
中　　華　　民　　國　　94　　年　　5 　　月　　16　　日
                       　　　　　　書記官　楊湘雯
